【裁判字號】    97,簡上,689
【裁判日期】    971014
【裁判案由】    違反保護令罪
【裁判全文】
臺灣高雄地方法院刑事判決             97年度簡上字第689號
上  訴  人
即  被  告  乙○○
上列上訴人因違反保護令罪案件，不服民國97年6 月30日本院高
雄簡易庭97年度審簡字第1137號第一審刑事簡易判決（檢察官聲
請簡易處刑案號：臺灣高雄地方法院檢察署97年度調偵字第73號
），提起上訴，本院合議庭認不得以簡易判決處刑，改依通常程
序為第一審判決如下：
    主  文
原判決撤銷。
乙○○無罪。
    理  由
一、公訴意旨略以：被告乙○○與甲○○（誤為王家萱，原名王
    靜淑）原為夫妻（雙方已於民國96年7 月31日離婚），具家
    庭暴力防治法第3 條第1 款所規定之家庭成員關係，被告前
    因對甲○○實施家庭暴力行為，經臺灣高雄地方法院依家庭
    暴力防治法第13條之規定，於民國95年7 月28日裁定95年家
    護字第933 號民事通常保護令（下稱系爭保護令），諭令被
    告不得直接或間接對甲○○實施身體或精神上不法侵害之行
    為，不得直接或間接對甲○○為騷擾之聯絡行為，有效期間
    為8 個月，詎被告仍不知悔改，於收受系爭保護令後，於95
    年9 月9 日21時許，在高雄市苓雅區○○○路655 號，與甲
    ○○因小孩申請全民健康保險卡（下稱健保卡）之事發生口
    角，竟強行拉扯甲○○將其丟出屋外馬路，致甲○○受有胸
    腹部擦傷、四肢擦傷等傷害（下稱系爭傷害），而違反系爭
    保護令，因認被告涉犯家庭暴力防治法第61條第1 款之違反
    保護令罪。
二、按被告以外之人於審判外之言詞或書面陳述，除法律有規定
    者外，依刑事訴訟法第159 條第1 項之規定，雖不得作為證
    據，但依同法第159 條之5 規定，經當事人於審判程序同意
    作為證據，法院審酌該言詞陳述或書面陳述作成時之情況，
    認為適當者，仍得作為證據，且如當事人、代理人或辯護人
    於法院調查證據時，知有上開不得為證據之情形，而未於言
    詞辯論終結前聲明異議者，視為有前項之同意。而本件關於
    證人甲○○於警詢、檢察官偵查中所為之陳述，被告於本院
    行準備程序時，明確表示對於證據能力不爭執（詳本院卷第
    19頁），且被告亦未於本院審理過程中聲明異議，本院審酌
    上開陳述作成時之情況均屬正常，且與本案相關之待證事實
    具有關連性，因認上開證據均具有證據能力。
三、公訴意旨認被告涉犯違反保護令之罪，無非以證人甲○○之
    證述及系爭保護令、高雄市政府警察局苓雅分局處理家庭暴
    力與兒少保護案件調查紀錄（通報）表、高雄市立民生醫院
    受理家庭暴力事件驗傷診斷書各1 份為主要之依據。而訊據
    被告堅決否認有違反保護令之犯行，辯稱因甲○○為申請其
    2 人之子健保卡之事，於上開時間至伊工作之位於高雄市苓
    雅區○○○路655 號汽車保養廠（下稱系爭保養廠）吵鬧，
    伊顧慮系爭保護令之裁示，不敢靠近甲○○，伊與甲○○並
    未發生拉扯，未傷害甲○○，伊未違反保護令之裁定等語。
    經查：
  (一)按行為非出於故意或過失者，不罰；過失行為之處罰，以有
    特別規定者為限，刑法第12條定有明文，又上開刑法總則之
    規定，於其他法律有刑罰之規定者，亦適用之，同法第11條
    但書亦有明定。另犯罪事實應依證據認定之，無證據不得認
    定其犯罪事實；不能證明被告犯罪者，應諭知無罪之判決，
    刑事訴訟法第154 條第2 項、第301 條第1 項分別定有明文
    ；再所謂認定犯罪事實之證據，無論其為直接或間接證據，
    均須達於通常一般人均不致有所懷疑，而得確信其為真實之
    程度，始得據為有罪之認定，若其關於被告是否犯罪之證明
    未能達此程度，而有合理性懷疑之存在，致使無法形成有罪
    之確信，根據「罪證有疑、利於被告」之證據法則，即不得
    遽為不利被告之認定，此亦有最高法院29年上字第3105號、
    40年台上字第86號、76年台上字第4986號判例意旨可資參照
    。而依家庭暴力防治法第61條第1 款、第14條第1 項、第16
    條第3 項規定，違反法院所核發通常保護令、暫時保護令或
    緊急保護令所為禁止實施家庭暴力裁定之違反保護令罪，並
    未有過失行為處罰之規定，則如無足夠證據可使通常之人確
    信行為人有違反上開保護令之故意，並已至無所懷疑而可得
    確信之程度，自不得遽認行為人涉犯該違反保護令罪，而應
    為該行為人無罪之諭知。
  (二)依系爭保護令之裁定，被告於95年7 月28日該保護令核發後
    8 個月有效期間內，不得直接或間接對甲○○實施身體或精
    神上不法侵害之行為，此有該保護令附卷可稽（詳警卷第9
    頁），又所謂不得直接或間接對甲○○實施身體或精神上不
    法侵害之行為，依家庭暴力防治法第2 條第1 款之規定，即
    指不得實施家庭暴力，而本件爭執發生前，被告即已知悉系
    爭保護令裁定之內容，此為被告所自承（詳警卷第2 頁）。
    另高雄市警察局苓雅分局三多路派出所（下稱三多派出所）
    於緊接上開爭執之95年9 月9 日晚上10時，即受理甲○○家
    庭暴力之申報，並於同日晚上23時為家庭暴力之通報，此有
    處理家庭暴力與兒少保護案件調查紀錄（通報）表1 份附卷
    可按（詳警卷第11頁），足見甲○○於上開爭執離開系爭保
    養廠後，即向三多派出所申報被告對其為家庭暴力行為。且
    依翌所作之檢查，甲○○確受有系爭傷害，此亦有高雄市立
    民生醫院受理家庭暴力事件驗傷診斷書1 份附卷可考（詳警
    卷第12頁）。況依被告於警詢中所自承略以：是甲○○先動
    手拉伊衣領不慎跌倒受傷等語（詳警卷第2 頁），顯見被告
    與甲○○於95年9 月9 日在系爭保養廠確曾發生肢體之爭執
    ，並致甲○○受有系爭傷害，且本件爭執前，被告已知系爭
    保護令裁示之內容，上開事實應可認定，至證人丙○○即本
    件爭執發生時在場之修車客人，雖證稱略以：僅看到被告與
    甲○○發生口角，甲○○在系爭保養廠大吵大鬧，但未見該
    2 人拉扯，未見甲○○拉住機車等語（詳本院卷第38頁至第
    43頁），然因與甲○○在本件爭執發生後受有系爭傷害，及
    上開被告、甲○○確曾發生爭執之情形不符，則證人非未見
    爭執之全貌，即對拉扯、爭執之定義過於嚴格，所證自難為
    被告有利之證明。然依前揭公訴人所舉事證，僅得佐證被告
    知悉系爭保護令內容、本件爭執之發生，及甲○○所受之傷
    害，尚無法證明被告有實施家庭暴力之故意。
  (三)證人甲○○雖證稱略以：於95年9 月9 日21時許至系爭保養
    廠，因伊要拿取被告身分證、印章、戶口名簿，申請伊2 人
    之子之健保卡，並拿取兒童健康手冊，而被告僅將兒童健康
    手冊丟給伊，且不願依約交付身分證、印章、戶口名簿，即
    要求伊離去，伊希望取得被告身分證、印章、戶口名簿以辦
    理健保卡，2 人遂起言語爭執，被告向警方報竊盜，警員到
    場後認非竊盜案，因而未予受理，警員離去後，伊與被告又
    因談及夫妻間及小孩之事起爭執，被告欲將系爭保養廠之鐵
    門拉下並趕伊出去，伊不願出去，又跑進系爭保養廠並抱住
    機車，被告遂以半拖半抱之方式將伊拖出系爭保養廠，最後
    將伊抱起摔在系爭保養廠外之馬路上等語（詳警卷第4 頁至
    第5 頁、95年度偵字第30355 號卷第8 頁、本院卷第37頁）
    ，然被告另辯稱本件爭執發生過程中，曾電請剛離去之證人
    蕭榮鋒返回系爭保養廠，敦請里長協助處理，並向警報案（
    詳本院卷第46頁）之事實，核與證人蕭榮鋒所證（詳本院卷
    第38頁、第41頁）相符，且證人甲○○亦證稱被告確有報警
    （詳本院卷第35頁），所辯堪信為真實，又依證人甲○○所
    述，伊與被告談及夫妻及小孩之事起言語爭執時，被告當時
    之動作係欲拉下系爭保養廠之鐵門，而將伊趕出去（詳本院
    卷第35頁），足見被告在本件爭執發生時，已刻意避免違反
    系爭保護令之上開裁定事項，僅希望甲○○離去免生紛擾，
    則縱在要求甲○○離去之過程，造成甲○○受有系爭傷害，
    仍難認有足夠證據可使通常之人確信被告有違反上開保護令
    或實施家庭暴力之故意，並已至可確信而無懷疑之程度。
四、綜上所述，公訴人所舉之證據，僅可證明被告知悉系爭保護
    令內容、本件爭執之發生，及甲○○所受之傷害，然尚無法
    使通常之人確信被告有違反上開保護令或實施家庭暴力之故
    意並確信無疑，依上所述，被告犯罪尚屬不能證明，自當為
    被告無罪之諭知。原審未予詳查，遽對被告論罪科刑，尚有
    為洽，被告以原審判決不當為由而提起上訴，其上訴為有理
    由，應由本院將原審判決撤銷，改諭知無罪之判決。另本件
    被訴違反保護令部分既應為無罪諭知，甲○○另提出傷害告
    訴部分（公訴人誤為未具告訴，告訴部分詳95年度他字第
    9203 號 卷第1 頁），即難認與
    本件有裁判上一罪之關係，本院自不得加以審理，併予敘明
    。
五、另按法院得為簡易判決處刑者，以所科之刑係宣告緩刑、得
    易科罰金之有期徒刑及拘役或罰金為限；於檢察官聲請以簡
    易判決處刑之案件，經法院認應為無罪判決之諭知者，應適
    用通常程序審判之，刑事訴訟法第449 條第3 項、第451 條
    之1 第4 項但書第3 款、第452 條分別規定甚明。又地方法
    院簡易庭對被告為簡易判決處刑後，經提起上訴，而地方法
    院合議庭認應為無罪判決之諭知者，依同法第455 條之1第3
    項準用第369 條第2 項之規定意旨，應由該地方法院合議庭
    撤銷簡易庭之判決，改依第一審通常程序審判，其所為判決
    ，應屬於第一審判決，檢察官仍得依通常上訴程序上訴於管
    轄第二審之高等法院，此有最高法院91年度台非字第21號判
    例可資參照。本件聲請簡易判決處刑意旨，經本院審理後既
    認應為被告無罪之諭知，依上開說明，除撤銷原判決外，並
    應逕行改依通常程序審理，自為第一審判決，檢察官如有不
    服，仍得於法定上訴期間內，向管轄之第二審法院提起上訴
    ，附此敘明。
據上論斷，應依刑事訴訟法第455 條之1 第1 項、第3 項、第
452 條、第369 條第1 項前段、第364 條、第301 條第1 項，判
決如主文。
本案經檢察官游淑玟到庭執行職務。
中    華    民    國    97    年    10    月    14    日
                刑事第八庭審判長法  官  李璧君
                                法  官  曾鈴
                                法  官  鄭峻明
以上正本證明與原本無異。
如不服本判決應於收受本判決後10日內向本院提出上訴書狀，並
應敘述具體理由，如未敘述上訴理由者，應於上訴期間屆滿後20
日內補提理由書狀於本院（均須按他造當事人之人數附繕本）「
切勿逕送上級法院」。
                                書記官  顏宗貝
中    華    民    國    97    年    10    月    15    日


司法院資訊處製作；財團法人民間司法改革基金會備份。
